【裁判字號】    99,訴,663
【裁判日期】    990624
【裁判案由】    偽造文書等
【裁判全文】
臺灣臺中地方法院刑事判決               99年度訴字第663號
公  訴  人  臺灣臺中地方法院檢察署檢察官
被      告  丁○○
上列被告因偽造文書等案件，經檢察官提起公訴（98年度偵字第
28577 號），被告就被訴事實為有罪之陳述，經本院告知簡式審
判程序之旨，並聽取當事人之意見後，本院合議庭裁定改以簡式
審判程序審理，判決如下：
    主  文
丁○○犯行使偽造私文書罪，共玖罪，各處有期徒刑貳月，如易
科罰金，均以新臺幣壹仟元折算壹日。應執行有期徒刑壹年，如
易科罰金，以新臺幣壹仟元折算壹日。緩刑貳年。
    犯罪事實及理由
一、犯罪事實及證據名稱：
    除證據名稱增加被告於本院之自白外，餘均引用檢察官起訴
    書之記載（如附件）。
二、按刑法第210 條之偽造私文書罪，旨在處罰無製作權之人，
    不法製作他人之文書，若「逾越授權範圍」或以欺瞞之方法
    蓋用他人印章，用以製作違反本人意思之文書，仍屬盜用印
    章而偽造私文書，最高法院89年度台上字第1085號判決意旨
    參照。本件乙○○因案羈押於臺中看守所，致其母親丙○○
    ○遭臺中市政府安置於臺中市私立仁和老人養護中心，乙○
    ○遂委託被告代為繳交丙○○○之看護費用，並將丙○○○
    之郵局提款密碼告知被告，供其按月提款款項代為繳交看護
    費用，上情業據乙○○於警詢陳述在卷。是以乙○○顯然僅
    授權被告按月自丙○○○之存摺內提領應付之看護費用，用
    以支付臺中市私立仁和老人養護中心，並未將上開存摺內之
    所有款項均委託被告代為保管。從而被告未經丙○○○或乙
    ○○之同意，逾越授權範圍，擅自填寫郵政存簿儲金提款單
    ，並盜蓋丙○○○之印鑑章，持以向郵局人員行使，致受理
    之郵局人員陷於錯誤，如數交付被告所提領之款項，供被告
    自己花用，依前揭說明，其行為自已構成行使偽造私文書罪
    及詐欺取財罪。上開2 罪間具有想像競合犯之關係，應從一
    重之行使偽造私文書罪處斷，併此敘明。
三、量刑之理由：
  (一)審酌被告不思以正途獲取金錢，竟9 次盜蓋丙○○○之印鑑
    章於郵政存簿儲金提款單上，而盜領丙○○○之存款花用，
    其行為殊屬不該，應予責難。另兼衡被告始終坦承犯行，態
    度尚可，且已與丙○○○之子乙○○達成和解，賠償其新臺
    幣（下同）2 萬元完畢（註：丙○○○已於民國98年10月6
    日死亡，乙○○為其繼承人之一）；暨被告犯罪之動機、目
    的、手段、前無任何犯罪紀錄之品行、患有重鬱症，目前擔
    任工廠作業員之生活狀況、高職畢業之智識程度，及所盜領
    之金額僅6 萬3 千元等一切情狀，分別量處如主文所示之刑
    ，及均諭知易科罰金之折算標準，並定其應執行之刑，及諭
    知易科罰金之折算標準。又被告未曾因故意犯罪受有期徒刑
    以上刑之宣告，有臺灣高等法院被告前案紀錄表在卷足憑，
    其因一時失慮致為本件犯行，信其經此偵審程序之教訓，已
    能知所警惕，而無再犯之虞；且丙○○○之子乙○○對於本
    院給予被告緩刑之宣告，亦表示無意見。是本院綜上各情，
    因認對被告所宣告之刑，以暫不執行為適當，爰併予宣告緩
    刑2 年，以勵自新。
  (二)又被告係盜蓋丙○○○之印文於郵政存簿儲金提款單上，該
    印文乃真正之印文，並非偽造之印文，自無從依刑法第219
    條宣告沒收之。另被告所偽造之郵政存簿儲金提款單，係屬
    郵局業務上須保管之文書，且未經扣案，為免將來執行上之
    困難，爰不予宣告沒收。
四、應適用之法條：
  (一)刑事訴訟法第273 條之1 第1 項、第299 條第1 項前段、第
    310 條之2 、第454 條第1 、2 項。
  (二)刑法第210 條、第216 條、第339 條第1 項、第55條前段、
    第41條第1 項前段、第8 項、第51條第5 款、第74條第1 項
    第1 款。
  (三)刑法施行法第1 條之1 。
五、本判決係依刑事訴訟法第310 條之2 、第454 條第1 項製作
    ，依法僅記載當事人欄、主文、犯罪事實、證據名稱以及應
    適用之法條，其中犯罪事實及證據名稱部分，準用同法第45
    4 條第2 項規定，逕引用起訴書之記載。
六、如不服本判決，應自判決送達之日起10日內，向本院提起上
    訴。
本案經檢察官甲○○到庭執行職務。
中    華    民    國    99    年    6     月    24    日
                  刑事第二庭  法  官  黃佩韻
以上正本證明與原本無異。
如不服本判決，應於收受判決後10日內向本院提出上訴書狀，並
應敘述具體理由。其未敘述上訴理由者，應於上訴期間屆滿後20
日內向本院補提理由書（均須按他造當事人之人數附繕本）「切
勿逕送上級法院」。告訴人或被害人如對本判決不服者，應具備
理由請求檢察官上訴，其上訴期間之計算係以檢察官收受判決正
本之日期為準。
                              書記官  林柏名
中    華    民    國    99    年    6     月    24    日
附錄論罪科刑法條
中華民國刑法第210條
偽造、變造私文書，足以生損害於公眾或他人者，處5 年以下有
期徒刑。
中華民國刑法第216條
行使第210 條至第215 條之文書者，依偽造、變造文書或登載不
實事項或使登載不實事項之規定處斷。
中華民國刑法第339條：
意圖為自己或第三人不法之所有，以詐術使人將本人或第三人之
物交付者，處5 年以下有期徒刑、拘役或科或併科1 千元以下罰
金。
以前項方法得財產上不法之利益或使第三人得之者，亦同。
前二項之未遂犯罰之。
附件：

司法院資訊處製作；財團法人民間司法改革基金會備份。
